ACORDAO-COMPLETO-2384345

ACÓRDÃO 12274/2019 ATA 40/2019 - SEGUNDA CÂMARA

VISTOS, relatados e discutidos estes autos que cuidam de tomada de contas especial instaurada pelo Fundo Nacional de Desenvolvimento da Educação - FNDE em desfavor do Sr. José Davi Passos (CPF: XXX.071.502-XX) , ex-prefeito de Xinguara/PA nos períodos de 2005 a 2008 e 2009 a 2012, em virtude da não apresentação da prestação de contas relativos aos recursos transferidos ao município de Xinguara/PA pelo Programa Nacional de Transporte Escolar - PNATE, referentes ao exercício de 2010, no montante de R$ 172.755,36, à época.
ACORDAM os Ministros do Tribunal de Contas da União, reunidos em Sessão da Segunda Câmara, diante das razões expostas pelo Relator, em:
9.1. com fulcro no art. 12, § 3º, da Lei 8.443/1992 c/c o art. 202, § 8º, do RI/TCU, considerar revel, para todos os efeitos, o Sr. José Davi Passos, CPF: XXX.071.502-XX, dando-se prosseguimento ao processo; 
9.2. com fundamento nos arts. 1º, inciso I, 16, inciso III, alínea "b", 19, caput, e 23, inciso III, da Lei 8.443/1992 c/c com os arts. 1º, inciso I, 209, inciso II, 210 e 214, inciso III, do RI/TCU, julgar irregulares as contas do Sr. José Davi Passos, CPF: XXX.071.502-XX, condenando-o ao pagamento das importâncias a seguir especificadas e fixando-lhe o prazo de 15 dias para que comprove perante este Tribunal, em respeito ao art. 214, inciso III, alínea "a", do RI/TCU, o recolhimento da dívida aos cofres do Fundo Nacional de Desenvolvimento da Educação - FNDE, atualizadas monetariamente e acrescidas de juros de mora calculados a partir das datas indicadas até a data do efetivo recolhimento e com o abatimento de valores acaso já satisfeitos, nos termos da legislação vigente:
Irregularidade/Ato Impugnado: não comprovação da boa e regular aplicação dos recursos do PNATE/2010, em razão da invalidade do Parecer do CACS/Fundeb que compõe a prestação de contas, tendo em vista que foi subscrito por pessoa - Marinete da Silva Lima -, que não consta da composição do CACS no sistema do FNDE no período de execução das despesas e de prestação de contas do PNATE/2010 pelo município de Xinguara/PA.
	Valores impugnados/datas de ocorrência:
	Ordem Bancária
	Valor (R$) 
	Data do crédito

	2010OB650002
	1.991,64
	14/4/2010

	2010OB650070
	16.779,97
	19/4/2010

	2010OB650116
	423,42
	19/4/2010

	2010OB650228
	423,42
	5/5/2010

	2010OB650199
	1.991,64
	5/5/2010

	2010OB650261
	16.779,97
	5/5/2010

	2010OB650309
	423,42
	2/6//2010

	2010OB650378
	16.779,97
	2/6/2010

	2010OB650455
	1.991,64
	2/6/2010

	2010OB651112
	423,42
	5/7/2010

	2010OB651129
	1.991,64
	5/7/2010

	2010OB651169
	16.779,97
	5/7/2010

	2010OB651408
	423,42
	3/8/2010

	2010OB651418
	16.779,97
	3/8/2010

	2010OB651489
	1.991,64
	3/8/2010

	2010OB651847
	16.779,97
	2/9/2010

	2010OB651858
	1.991,64
	2/9/2010

	2010OB651869
	423,42
	2/9/2010

	2010OB652039
	423,42
	4/10/2010

	2010OB652105
	1.991,64
	4/10/2010

	2010OB652009
	16.779,97
	4/10/2010

	2010OB652349
	1.991,64
	4/11/2010

	2010OB652430
	16.779,97
	4/11/2010

	2010OB652445
	423,42
	4/11/2010

	2010OB652526
	1.991,66
	9/12/2010

	2010OB652556
	16.780,04
	9/12/2010

	2010OB652637
	423,42
	9/12/2010

9.3. com fundamento no art. 57 da Lei 8.443/1992 c/c o art. 267 do RI/TCU, aplicar multa aos Sr. José Davi Passos, CPF: XXX.071.502-XX, no valor de R$ 20.000,00 (vinte mil reais) , fixando o prazo de 15 dias, a partir da notificação, para que, nos termos do art. 214, inciso III, alínea "a", do RI/TCU, comprove perante este Tribunal o recolhimento aos cofres do Tesouro Nacional do valor atualizado monetariamente desde a data do presente acórdão até a data do efetivo recolhimento, se for pago após o vencimento, na forma da legislação em vigor;
9.4. nos termos do art. 28, inciso II, da Lei 8.443/1992 c/c o art. 219, inciso II, do RI/TCU, autorizar, desde logo, a cobrança judicial das dívidas, caso não atendida a notificação;
9.5. com fundamento no art. 26 da Lei 8.443/1992 c/c o art. 217 do RI/TCU, autorizar, desde logo, caso seja do interesse do responsável, o parcelamento da dívida em até 36 (trinta e seis) parcelas, incidindo sobre cada uma, corrigida monetariamente, os juros de mora devidos, sem prejuízo de alertá-la de que, caso opte por essa forma de pagamento, a falta de comprovação do recolhimento de qualquer parcela implicará o vencimento antecipado do saldo devedor, nos termos do art. 26, parágrafo único, da Lei 8.443/1992 c/c o art. 217, § 2º, do RI/TCU;
9.6. com fundamento no art. 15 e no art. 18, inciso II, alínea "a", da Resolução n.º 170, de 30 de junho de 2004, determinar à SecexTCE que inclua nas notificações para o pagamento dos valores mencionados nos itens 9.2 e 9.3 do presente Acórdão, o disposto no item 9.5 retro;
9.7. nos termos do art. 16, §3º, da Lei nº 8.443/1992, encaminhar cópia do presente Acórdão, acompanhado dos respectivos Relatório e Voto que o fundamentam, à Procuradoria da República no Estado de Pará, com a informação de que a decisão está sujeita a Recurso de Reconsideração previsto no art. 285 do RI/TCU.

Tomada de contas especial em virtude do não encaminhamento da documentação exigida para a prestação de contas dos recursos transferidos ao município pelo Programa Nacional de Transporte Escolar  PNATE durante o exercício de 2010, impossibilitando a comprovação da regular execução dos recursos do PNATE/2010.

Segunda Câmara

Prefeitura Municipal de Xinguara - PA.

3. Interessados/Responsáveis:
3.1. Interessado: Fundo Nacional de Desenvolvimento da Educação (00.378.257/0001-81)
3.2. Responsável: José Davi Passos (XXX.071.502-XX).

13.1. Ministros presentes: Ana Arraes (Presidente), Augusto Nardes, Aroldo Cedraz e Raimundo Carreiro (Relator).
13.2. Ministro-Substituto presente: Marcos Bemquerer Costa.

RAIMUNDO CARREIRO

Cuidam estes autos de tomada de contas especial instaurada pelo Fundo Nacional de Desenvolvimento da Educação - FNDE em desfavor do Sr. José Davi Passos (CPF: XXX.071.502-XX) , ex-prefeito de Xinguara/PA nos períodos de 2005 a 2008 e 2009 a 2012, em virtude do não encaminhamento da documentação exigida para a prestação de contas dos recursos transferidos ao município de Xinguara/PA pelo Programa Nacional de Transporte Escolar - PNATE durante o exercício de 2010, impossibilitando a comprovação da regular execução dos recursos do PNATE/2010.
2.	O objeto do PNATE/2010 foi a transferência de recursos financeiros aos municípios, em caráter suplementar, destinados a custear a oferta de transporte escolar aos alunos da educação básica pública residentes em área rural, com o objetivo de garantir o acesso à educação.
3.	Para a execução das ações previstas no PNATE/2010, foram repassados pelo FNDE ao município de Xinguara um total de R$ 172.755,36, da seguinte forma (peça 1, p. 5) :
	
	OB
	VALOR (R$) 
	DATA

	2010OB650002
	1.991,64
	12/4/2010

	2010OB650070
	16.779,97
	15/4/2010

	2010OB650116
	423,42
	15/4/2010

	2010OB650228
	423,42
	1/5/2010

	2010OB650199
	1.991,64
	3/5/2010

	2010OB650261
	16.779,97
	3/5/2010

	2010OB650309
	423,42
	29/5/2010

	2010OB650378
	16.779,97
	31/5/2010

	2010OB650455
	1.991,64
	1/6/2010

	2010OB651112
	423,42
	1/7/2010

	2010OB651129
	1.991,64
	1/7/2010

	2010OB651169
	16.779,97
	1/7/2010

	2010OB651408
	423,42
	30/7/2010

	2010OB651418
	16.779,97
	30/7/2010

	2010OB651489
	1.991,64
	30/7/2010

	2010OB651847
	16.779,97
	31/8/2010

	2010OB651858
	1.991,64
	31/8/2010

	2010OB651869
	423,42
	31/8/2010

	2010OB652039
	423,42
	30/9/2010

	2010OB652105
	1.991,64
	30/9/2010

	2010OB652009
	16.779,97
	30/9/2010

	2010OB652349
	1.991,64
	29/10/2010

	2010OB652430
	16.779,97
	29/10/2010

	2010OB652445
	423,42
	29/10/2010

	2010OB652526
	1.991,66
	7/12/2010

	2010OB652556
	16.780,04
	7/12/2010

	2010OB652637
	423,42
	7/12/2010

EXAME PRELIMINAR
3.	O disposto no art. 10 da Instrução Normativa nº 71/TCU/2012 foi observado, uma vez que constam dos autos os documentos elencados nesse normativo que se aplicam ao caso concreto e que possibilitam sua análise do mérito, em privilégio aos princípios do devido processo legal, contraditório e ampla defesa.
AUDIÊNCIAS E CITAÇÕES
4.	A citação foi autorizada pelo então relator deste feito, Ministro José Múcio, por meio do Despacho à peça 34. Assim, foi expedido o Ofício 1370-TCU/Secex/PA, de 25/7/2018, endereçado ao responsável Sr. José Davi Passos (peça 35) cujo Aviso de Recebimento AR890508586CC, de 27/8/2018, encontra-se à peça 36.
ANÁLISE DE MÉRITO APRESENTADA PELA UNIDADE TÉCNICA
5.	Com fulcro no art. 1º, § 3º, inciso I, da Lei nº 8.443/1992, transcrevo, a seguir, excerto da instrução lavrada no âmbito da então Secretaria de Controle Externo no Estado do Pará (peça 40) , cujas conclusões contaram com a anuência do corpo diretivo daquela unidade técnica (peças 41 e 42) , bem como do Ministério Público junto ao TCU, representado pelo Procurador Rodrigo Medeiros de Lima (peça 43) .
"HISTÓRICO
 (...) 
4.	A prestação de contas dos recursos repassados foi apresentada por meio do Ofício nº 14/2011, de 15 de fevereiro de 2011, da Secretaria Municipal de Educação de Xinguara/PA. Subscreveu o mencionado expediente a então Secretária Municipal de Educação Sra. Edna Verônica Oliveira (peça 1, p. 51) .
5.	A prestação de contas está composta de Demonstrativo da Execução da Receita e da Despesa e de Pagamentos Efetuados - Anexo I (peça 1, p. 53-63) , Conciliação Bancária - Anexo II (peça 1, p. 65) , Parecer Conclusivo do Conselho de Acompanhamento e Controle Social Sobre a Execução do Programa - Anexo III (peça 1, p. 67) e extratos da conta corrente onde os recursos foram movimentados (peça 1, p. 69-95) .
6.	A Informação nº 716E/2012-DIPRA/COPRA/CGCAP/DIFIN/FNDE, de 13 de janeiro de 2012, efetuou análise da prestação de contas e concluiu que "a documentação apresentada não supre as exigências estabelecidas nos normativos" (peça 1, p. 99-100) .
7.	Em face das constatações foi expedido o Ofício nº 332E/2012-DIPRA/COPRA/CGCAP/DIFIN/FNDE, de 19 de janeiro de 2012, ao então prefeito, Sr. José Davi Passos, solicitando o saneamento das pendências detectadas na análise (peça 1, p. 101) .
8.	Diante da inércia do responsável foi emitida a Informação nº 98/2014-SEOPC/COPRA/CGCAP/DIFIN/FNDE, de 10 de março de 2014, que sugeriu a adoção das medidas de exceção competentes, com a responsabilização do responsável (peça 1, p. 147-148) .
9.	A Informação nº 81/2015-DIREC/COTCE/CGCAP/DIFIN/FNDE, de 10 de fevereiro de 2015 historiou os fatos ocorridos e, após análise propôs, dentre outras medidas, a autuação de processo específico para instrução das peças que fundamentam a TCE (peça 1, p. 5-13) .
10.	O Relatório de Tomada de Contas Especial nº 49/2015, de 12 de fevereiro de 2015, quantificou o dano e responsabilizou o Sr. José Davi Passos pelo valor total original de R$ 172.755,36 (peça 1, p. 155-165) .
11.	O Relatório de Auditoria nº 1316/2015, de 3 de julho de 2015, concluiu pela responsabilidade do Sr. José Davi Passos (peça 1, p. 181-183) enquanto o Certificado de Auditoria nº 1316/2015, de 3 de julho de 2015, atestou a irregularidade das contas (peça 1, p. 185) no que foi acompanhado pelo Parecer do Dirigente do Órgão de Controle Interno nº 1316/2015 de 3 de julho de 2015 (peça 1, p. 186) .
12.	Em Pronunciamento Ministerial de 24 de agosto de 2015 o Exmo. Ministro de Estado da Educação Renato Janine Ribeiro atestou haver tomado conhecimento das conclusões contidas no Relatório e Certificado de Auditoria (peça 1, p. 187) .
13.	A instrução à peça 6, após análise das peças que compõem o processo, propôs diligência nos seguintes termos:
	(...) 
	a) realizar diligência, com fundamento nos arts. 10, § 1º, e 11 da Lei 8.443/1992 c/c o art. 157 do RI/TCU, ao Sr. José Davi Passos - CPF XXX.071.502-XX, e às Sras. Edna Verônica de Oliveira - CPF XXX.793.952-XX e Marinete da Silva Lima - CPF XXX.153.802-XX, para que, no prazo de 15 dias, sejam encaminhados ao TCU documentos comprobatórios da constituição, composição e funcionamento do Conselho de Acompanhamento e Controle Social do FUNDEB - CACS/FUNDEB, no município de Xinguara/PA, durante o exercício de 2010.
14. 	Realizada a diligência, nova instrução analisou respostas encaminhadas pela Sra. Edna Verônica de Oliveira e propôs citação do Sr. José Davi Passos	 em virtude da não comprovação da boa e regular aplicação dos recursos do PNATE/2010, em razão da invalidade do Parecer do CACS/Fundeb que compõe a prestação de contas, tendo em vista que foi subscrito por pessoa - Marinete da Silva Lima -, que não consta da composição do CACS no sistema do FNDE no período de execução das despesas e de prestação de contas do PNATE/2010 pelo município de Xinguara/PA.
14.1.	A citação recebeu anuência do corpo dirigente desta Secex/PA (peças, 32 e 33) e autorização do então relator deste feito (peça 34) . Assim, foi expedido o Ofício 1370-TCU/Secex/PA, de 25/7/2018, endereçado ao responsável Sr. José Davi Passos (peça 35) cujo Aviso de Recebimento AR890508586CC, de 27/8/2018, encontra-se à peça 36.
EXAME TÉCNICO
15.	Regularmente citado, o responsável Sr. José Davi Passos, CPF: XXX.071.502-XX, deixou transcorrer in albis o prazo regimental para apresentação das alegações de defesa, impondo-se considerá-lo revel. Operam-se, portanto, os efeitos da revelia, dando-se prosseguimento ao processo, nos termos do art. 12, § 3º, da Lei 8.443/1992.
16.	O efeito da revelia não se restringe ao prosseguimento dos atos processuais, como erroneamente se pode inferir do teor do mencionado dispositivo legal, vez que esse seguimento constitui decorrência lógica na estipulação legal dos prazos para que as partes produzam os atos de seu interesse. O próprio dispositivo legal citado vai mais além ao dizer que o seguimento dos atos, uma vez configurada a revelia, se dará para todos os efeitos, inclusive para o julgamento pela irregularidade das contas, como se pode facilmente deduzir.
17.	O comando legal não vai ao extremo de dizer que, com a revelia, presumir-se-ão verdadeiras todas as imputações levantadas no processo contra o responsável jurisdicionado a esta Corte, à semelhança do que ocorre no processo civil, em que a revelia do réu opera a presunção da verdade dos fatos narrados pelo autor. Certamente pela maior proximidade com o direito penal, o legislador orgânico, ao não fazer menção expressa a qualquer tipo de presunção, não deixou espaço para o incondicionalismo na avaliação da responsabilidade do agente decorrente de sua eventual revelia. Para tanto, não se pode prescindir da prova existente no processo ou para ele carreada.
18.	Ao não apresentar sua defesa, o responsável deixou de produzir prova da regular aplicação dos recursos sob sua responsabilidade, em afronta às normas que impõem aos gestores públicos a obrigação legal de, sempre que demandados pelos órgãos de controle, apresentarem os documentos que demonstrem a correta utilização das verbas públicas, a exemplo do contido no art. 93 do Decreto-Lei 200/67: "Quem quer que utilize dinheiros públicos terá de justificar seu bom e regular emprego na conformidade das leis, regulamentos e normas emanadas das autoridades administrativas competentes."
19.	O Parecer do Conselho de Acompanhamento e Controle do Fundeb, previsto no art. 18, inciso II, da Resolução/CD/FNDE 14, de 8/4/2009, é peça integrante, necessária e de fundamental importância para a aprovação da prestação de contas visto que evidencia a avaliação procedida por seus membros, pertencentes à comunidade local, sobre a regularidade da aplicação dos recursos públicos e os resultados alcançados. Sua invalidade macula as contas apresentadas pelo responsável, provoca a impugnação dos valores repassados ao município e a responsabilização do ex-Prefeito.
20.	A importância do Parecer do Conselho de Acompanhamento e Controle do Fundeb como peça indispensável da prestação de contas, pode ser observada no excerto a seguir transcrito, do Voto do Ministro José Múcio Monteiro quando do julgamento do TC Processo 008.817/2015-4, em Sessão de 7/3/2017, Ata nº 6/2017-2ª Câmara, quando foi prolatado o Acórdão 2305/2017:
	Como órgão à parte da administração municipal, com representatividade popular e próximo dos fatos, os conselhos de controle social têm isenção e legitimidade para testemunhar se os recursos confiados à prefeitura foram bem geridos. Daí ser indispensável a sua manifestação junto com as respectivas prestações de contas.
21.	Configurada a revelia frente à citação deste Tribunal, não tendo o responsável elidido a irregularidade a ele imputada, não resta alternativa senão dar seguimento ao processo proferindo julgamento sobre os elementos até aqui presentes, que conduzem à irregularidade das contas, imputação de débito e aplicação de multa.
	PRESCRIÇÃO DA PRETENSÃO PUNITIVA
22.	Com relação à ocorrência da prescrição da pretensão punitiva, este Tribunal aprovou, por meio do Acórdão 1441/2016-TCU-Plenário, incidente de uniformização de jurisprudência em que firma o entendimento de que a matéria se subordina ao prazo prescricional de dez anos indicado no art. 205 do Código Civil, contado a partir da data de ocorrência da irregularidade a ser sancionada, nos termos do art. 189 da Lei 10.406/2002 (Código Civil) 
23. 	No presente caso, consideramos a data de ocorrência como sendo a data em que foi produzida a Informação nº 716E/2012-DIPRA/COPRA/CGCAP/DIFIN/FNDE, de 13 de janeiro de 2012, na qual foi consignada a invalidade do Parecer do Conselho de Acompanhamento e Controle do Fundeb, a partir da análise da prestação de contas e da conclusão de que "a documentação apresentada não supre as exigências estabelecidas nos normativos" (peça 1, p. 99-100) . Assim, considerando que o ato que ordenou a citação do responsável foi o Despacho do então Ministro-Relator José Múcio Monteiro, de 19/7/208 (peça 34) , verifica-se que não transcorreu o prazo de 10 anos entre esse ato e o fato impugnado.
24.		Reconhecida a interrupção do prazo prescricional, nos termos do art. 202, inciso I, do Código Civil, inexiste no presente processo óbice ao exercício da ação punitiva por parte deste Tribunal.
CONCLUSÃO
25.	Os elementos constantes dos autos demonstram que o Sr. José Davi Passos, CPF: XXX.071.502-XX, prefeito de Xinguara/PA nos períodos de 2005-2008 e 2009-2012, quando da prestação de contas dos recursos repassados pelo FNDE referentes ao Pnate/2010, apresentou Parecer do Conselho de Acompanhamento e Controle do Fundeb, peça essencial à aprovação da prestação de contas, subscrito por pessoa - Marinete da Silva Lima -, que não consta da composição do CACS no sistema do FNDE no período de execução das despesas e de prestação de contas do PNATE/2010 pelo município de Xinguara/PA. (ítens 1-14) 
26.	Tendo havido citação válida do responsável, este não exerceu seu direito de defesa. Configurada a revelia frente à citação deste Tribunal, não tendo o responsável elidido a irregularidade a ele imputada, não resta alternativa senão dar seguimento ao processo proferindo julgamento sobre os elementos até aqui presentes, que conduzem à irregularidade das contas, imputação de débito e aplicação de multa. Inexiste no presente processo óbice ao exercício da ação punitiva por parte deste Tribunal. (itens 15-24) 
PROPOSTA DE ENCAMINHAMENTO
27.	Diante do exposto, submetem-se os autos à consideração superior, propondo:
	a) considerar, para todos os efeitos, revel o Sr. José Davi Passos, CPF: XXX.071.502-XX, dando-se prosseguimento ao processo, conforme preceitua o art. 12, § 3º, da Lei 8.443/1992 c/c o art. 202, § 8º, do RI/TCU; 
	b) julgar irregulares as contas do Sr. José Davi Passos, CPF: XXX.071.502-XX, com fundamento nos arts. 1º, inciso I, 16, inciso III, alínea "b", 19, caput, e 23, inciso III, da Lei 8.443/1992 c/c com os arts. 1º, inciso I, 209, inciso II, 210 e 214, inciso III, do RI/TCU, condenando-o ao pagamento das importâncias a seguir especificadas e fixando-lhe o prazo de 15 dias para que comprove perante este Tribunal, em respeito ao art. 214, inciso III, alínea "a", do RI/TCU, o recolhimento da dívida aos cofres do Fundo Nacional de Desenvolvimento da Educação - FNDE, atualizadas monetariamente e acrescidas de juros de mora calculados a partir das datas indicadas até a data do efetivo recolhimento e com o abatimento de valores acaso já satisfeitos, nos termos da legislação vigente:
	Irregularidade/Ato Impugnado: não comprovação da boa e regular aplicação dos recursos do PNATE/2010, em razão da invalidade do Parecer do CACS/Fundeb que compõe a prestação de contas, tendo em vista que foi subscrito por pessoa - Marinete da Silva Lima -, que não consta da composição do CACS no sistema do FNDE no período de execução das despesas e de prestação de contas do PNATE/2010 pelo município de Xinguara/PA.
	Valores impugnados/datas de ocorrência:
	Ordem Bancária
	Valor (R$) 
	Data do crédito

	2010OB650002
	1.991,64
	14/4/2010

	2010OB650070
	16.779,97
	19/4/2010

	2010OB650116
	423,42
	19/4/2010

	2010OB650228
	423,42
	5/5/2010

	2010OB650199
	1.991,64
	5/5/2010

	2010OB650261
	16.779,97
	5/5/2010

	2010OB650309
	423,42
	2/6//2010

	2010OB650378
	16.779,97
	2/6/2010

	2010OB650455
	1.991,64
	2/6/2010

	2010OB651112
	423,42
	5/7/2010

	2010OB651129
	1.991,64
	5/7/2010

	2010OB651169
	16.779,97
	5/7/2010

	2010OB651408
	423,42
	3/8/2010

	2010OB651418
	16.779,97
	3/8/2010

	2010OB651489
	1.991,64
	3/8/2010

	2010OB651847
	16.779,97
	2/9/2010

	2010OB651858
	1.991,64
	2/9/2010

	2010OB651869
	423,42
	2/9/2010

	2010OB652039
	423,42
	4/10/2010

	2010OB652105
	1.991,64
	4/10/2010

	2010OB652009
	16.779,97
	4/10/2010

	2010OB652349
	1.991,64
	4/11/2010

	2010OB652430
	16.779,97
	4/11/2010

	2010OB652445
	423,42
	4/11/2010

	2010OB652526
	1.991,66
	9/12/2010

	2010OB652556
	16.780,04
	9/12/2010

	2010OB652637
	423,42
	9/12/2010

	Valor atualizado até 27/3/2019, com juros: R$ 352.508,61 (peça 39) 
		c) aplicar, com fundamento no art. 57 da Lei 8.443/1992 c/c o art. 267 do RI/TCU, multa aos Sr. José Davi Passos, CPF: XXX.071.502-XX, fixando o prazo de 15 dias, a partir da notificação, para que, nos termos do art. 214, inciso III, alínea "a", do RI/TCU, comprove perante este Tribunal o recolhimento aos cofres do Tesouro Nacional do valor atualizado monetariamente desde a data do acórdão que vier a ser proferido até a data do efetivo recolhimento, se for pago após o vencimento, na forma da legislação em vigor; 
	d) autorizar, desde logo, a cobrança judicial das dívidas nos termos do art. 28, inciso II, da Lei 8.443/1992 c/c o art. 219, inciso II, do RI/TCU, caso não atendida a notificação;
	e) autorizar, desde logo, com fundamento no art. 26 da Lei 8.443/1992 c/c o art. 217 do RI/TCU, caso seja do interesse do responsável, o parcelamento da dívida em até 36 (trinta e seis) parcelas, incidindo sobre cada uma, corrigida monetariamente, os juros de mora devidos, sem prejuízo de alertá-la de que, caso opte por essa forma de pagamento, a falta de comprovação do recolhimento de qualquer parcela implicará o vencimento antecipado do saldo devedor, nos termos do art. 26, parágrafo único, da Lei 8.443/1992 c/c o art. 217, § 2º, do RI/TCU.".
MANIFESTAÇÃO DO MINISTÉRIO PÚBLICO
6.	O Ministério Público junto ao TCU, representado pelo Procurador Rodrigo Medeiros de Lima, manifestou anuência com a proposta da unidade técnica, por meio do Parecer constante da peça 43, a seguir transcrito.
	"Diante dos elementos constantes dos autos, este representante do Ministério Público de Contas da União manifesta-se de acordo com a proposta oferecida pela Secretaria do TCU no Estado do Pará (SEC-PA) , em pareceres uniformes (peças 40 a 42) ."
É o Relatório.

não há

Procurador Rodrigo Medeiros de Lima.

TOMADA DE CONTAS ESPECIAL. TRANSFERÊNCIA DE RECURSOS FINANCEIROS AOS MUNICÍPIOS, EM CARÁTER SUPLEMENTAR, DESTINADOS A CUSTEAR A OFERTA DE TRANSPORTE ESCOLAR AOS ALUNOS DA EDUCAÇÃO BÁSICA PÚBLICA RESIDENTES EM ÁREA RURAL, COM O OBJETIVO DE GARANTIR O ACESSO À EDUCAÇÃO. CITAÇÃO. REVELIA. DÉBITO. MULTA. CIÊNCIA AOS INTERESSADOS.

TOMADA DE CONTAS ESPECIAL (TCE)

Secretaria de Controle Externo de Tomada de Contas Especial (SecexTCE).

Inicialmente, registro que atuo nos presentes autos por força do art. 152 do Regimento Interno do TCU.
2.	Está em análise tomada de contas especial instaurada pelo Fundo Nacional de Desenvolvimento da Educação - FNDE em desfavor do Sr. José Davi Passos (CPF: 329.071.502-78) , ex-prefeito de Xinguara/PA nos períodos de 2005 a 2008 e 2009 a 2012, em virtude da não apresentação da prestação de contas relativos aos recursos transferidos ao município de Xinguara/PA pelo Programa Nacional de Transporte Escolar - PNATE, referentes ao exercício de 2010.
3. 	Para a execução das ações previstas no PNATE/2010, foram repassados pelo FNDE ao município de Xinguara/PA o montante de R$ 172.755,36.
4. 	O responsável foi regularmente citado por meio Ofício 1370-TCU/Secex/PA, de 25/7/2018, acostado à peça 35, cujo Aviso de Recebimento AR890508586CC, de 27/8/2018, encontra-se à peça 36. No entanto, deixou transcorrer in albis o prazo concedido, ou seja, não apresentou suas alegações de defesa, tampouco suas razões de justificativa, nem efetuou o recolhimento do débito. Dessa forma, deve ser declarada a sua revelia, dando-se prosseguimento ao processo, de acordo com o art. 12, § 3º, da Lei 8.443/1992.
5. 	Desse modo, ante a inexistência de elementos capazes de comprovar a boa e regular aplicação dos recursos, devem ser julgadas irregulares as contas do Sr. José Davi Passos, prefeito de Xinguara/PA à época dos fatos, condenando-o em débito e aplicando-lhe a multa prevista no art. 57 da Lei 8.443/1992.
6. 	Ante o exposto, acolho a proposta uníssona da unidade técnica, que foi ratificada pelo MP/TCU, e voto por que o Tribunal adote a minuta de acórdão que ora submeto à apreciação deste Colegiado.
TCU, Sala das Sessões Ministro Luciano Brandão Alves de Souza, em 5 de novembro de 2019.
RAIMUNDO CARREIRO 
Relator